臺灣臺中地方法院刑事判決　　　　　　　　　　　　　　九十三年度訴字第三四號
　　公　訴　人　臺灣臺中地方法院檢察署檢察官
　　被　　　告　周秀麗
右列被告因被告偽造文書案件，經檢察官提起公訴（九十二年度偵字第二○二二九號
），嗣經本院合議庭裁定由受命法官獨任進行簡式審判程序，本院判決如左：
    主  文
周秀麗連續行使偽造私文書，足以生損害於公眾及他人，處有期徒刑壹年。如附表所
示偽造之署押共貳拾肆枚均沒收。
    事  實
一、周秀麗於民國八十七年間二月至十一月間，在設於臺中市○○路九二號七樓之一
    之國寶證券股份有限公司（業於九十年七月二十四日經撤銷登記，下稱國寶公司
    ）擔任營業員，先後邀集親友侯虹朱、曾俊華、廖泰源、林芳良、周憲義、周秀
    華、周秀祝、周咸成等人至國寶公司開立一般買賣股票帳戶，因而持有上開親友
    之國民身分證影本、印章及存摺，詎周秀麗為提昇業績，竟基於行使偽造私文書
    之概括犯意，自八十七年四月起，於如附表所示之時間，在國寶公司內，擅以前
    開親友之名義，申辦信用交易帳戶，連續多次偽以前開親友之名義，填寫「開立
    證券信用交易帳戶申請表」、「融資融券契約書」及「信用帳戶變更申請書」，
    並在「開立證券信用交易帳戶申請表」、「融資融券契約書」及「信用帳戶變更
    申請書」上偽造如附表所示之署押及盜蓋印文，連同其持有前開親友之國民身分
    證影本，持向富邦證券金融股份有限公司（下稱富邦證券公司）行使，以申辦股
    票融資融券買賣帳戶。周秀麗於辦妥前開親友信用交易帳戶後，即提供該信用交
    易帳戶，供自己或其他不知情之客戶作為融資買賣股票使用，自八十七年八月四
    日起，至八十七年十一月二十六日止，多次買進「友力」、「大鋼」等公司之股
    票，融資交易額共達新台幣（下同）一億餘元，足生損害於附表所示之侯虹朱、
    曾俊華等被冒名開戶者、國寶公司、富邦證券公司及證券金融主管機關對證券金
    融交易市場秩序管理之正確性。嗣因股價劇跌，致「友力」、「大鋼」等公司股
    票融資維持率不足百分之一百二十，富邦證券公司乃依約催討前開被冒名開戶者
    補足擔保之維持率，侯虹朱等人始知悉上情，後經富邦證券公司處分擔保品後，
    尚積欠融資金額共三千五百八十二萬四千一百二十九元。嗣於九十年九月六日，
    周秀麗主動向臺灣臺中地方法院檢察署檢察官具狀自首，並接受裁判。
二、案經臺灣臺北地方法院檢察署檢察官自動檢舉呈請臺灣高等法院檢察署核轉臺灣
    臺中地方法院檢察署檢察官偵查起訴。
    理  由
一、訊據被告周秀麗對於右揭事實均坦承不諱，核與被害人侯虹朱、廖泰源、林芳良
    、周憲義、周秀華、周秀祝、周咸成等人於偵查中指述之情節相符，復有「開立
    證券信用交易帳戶申請表」、「融資融券契約書」、「信用帳戶變更申請書」影
    本、富邦證券公司客戶明細帳列印及損害明細表在卷足稽（見本院卷第四七至七
    八頁；臺灣臺北地方法院檢察署九十二年度偵字第四三四三號偵查卷第一八二、
    一八五頁），被告自白與事實相符，足堪採信。本件事證明確，被告犯行堪以認
    定。
二、核被告所為，係犯刑法第二百十條、第二百十六條之行使偽造私文書罪。被告盜
    取侯虹朱等人之印章，持以蓋用，當然產生印章之印文，只論以盜用印章之行為
    ，不再論以盜用印文之行為（最高法院八十六年度臺上字第三二九五號判例參照
    ）。又被告偽造侯虹朱等人署押及盜用印章之行為，為偽造私文書之階段行為；
    偽造私文書後復持以行使，其偽造之低度行為應為行使之高度行為所吸收，均不
    另論罪。再被告於附表編號四、六、七及編號五、之犯行，係同時偽造林芳
    良、周秀華、周秀祝及廖泰源之「開立證券信用交易帳戶申請表」及「融資融券
    契約書」之行為，均係為達同一目的，同時偽造同一被害人之多件同類文書，應
    認其侵害之法益為一個，均僅論以單純一罪。又被告於八十七年四月四日以一行
    使偽造私文書之行為，同時交付廖泰源、周秀華、周秀祝偽造之「開立證券信用
    交易帳戶申請表」及「融資融券契約書」予富邦證券公司；於八十七年七月二十
    八日以一行使偽造私文書之行為，同時交付侯虹朱、曾俊華、周咸成偽造之「開
    立證券信用交易帳戶申請表」予富邦證券公司；於八十七年十月十九日以一行使
    偽造私文書之行為，同時交付侯虹朱、曾俊華偽造之「融資融券契約書」予富邦
    證券公司，係一行為而觸犯數相同罪名，均應論以想像競合犯。被告所為上開多
    次犯行，時間緊接，觸犯構成要件相同之罪，顯係基於概括之犯意反覆為之，為
    連續犯，應依刑法第五十六條之規定以一罪論，並加重其刑。再被告於九十年九
    月六日，於其犯罪未發覺前，即向該管公務員自首表示接受裁判，有自首狀在卷
    可佐，應依刑法第六十二條前段之規定，減輕其刑，並依法先加後減之。爰審酌
    被告身為證券從業人員，本應以正當方式提昇自己之專業能力，博取客戶信賴，
    以增加自己業績，乃竟利用職務之便，以上開違法方式，為虛偽開戶之行為，紊
    亂集中市場之股票交易秩序，助長他人以非法方法牟取私利，影響交易秩序，交
    易金額甚鉅，對被害人損害甚大，惟涉世未深，或有思慮不周，且犯罪後已坦承
    犯行，態度尚稱良好等一切情狀，量處如主文所示之刑，以資懲儆。末查，如附
    表所示偽造之署押，均應依刑法第二百十九條之規定，予以宣告沒收。又刑法第
    二百十九條所定不問屬於犯人與否，沒收之者，以偽造之印章、印文或署押為限
    ，盜用者不在其列，是如附表所示盜用印章後所蓋之印文，並非偽造印章之印文
    ，自不在上述規定所指必須沒收之列。另「開立證券信用交易帳戶申請表」、「
    融資融券契約書」及「信用帳戶變更申請書」，其上之客戶姓名欄內侯虹朱等人
    姓名之記載，僅係單純供辨識之用，並非用以表示客戶本人署名之意，尚非署押
    ，故不予沒收，併此敘明。
據上論斷，應依刑事訴訟法第二百七十三條之一第一項、第二百九十九條第一項前段
，刑法第五十六條、第二百十六條、第二百十條、第六十二條前段、第二百十九條，
判決如主文。
中      華      民     國     九 十 三    年     五     月    三十一    日
                              臺灣臺中地方法院刑事第十一庭
                                  法  官  蔡  美  華
如不服本判決應於收受本判決後十日內向本院提出上訴書狀，其未述上訴理由者，
並得於提起上訴後十日內向本院補提理由書狀（均須按他造當事人之人數附繕本)
                                  書記官
中      華      民     國     九 十 三    年     六     月      一      日
附錄本判決論罪科刑適用法條：
中華民國刑法第二百十六條
行使第二百十條至第二百十五條之文書者，依偽造、變造文書或登載不實事項或使登
載不實事項之規定處斷。
中華民國刑法第二百十條
偽造、變造私文書，足以生損害於公眾或他人者，處五年以下有期徒刑。
附表：
┌──┬─────┬─────────┬────────┬────────
│編號│姓名      │偽造之文書名稱    │偽造之署押數量  │盜用之印文數量
├──┼─────┼─────────┼────────┼────────
│一  │侯虹朱    │「開立證券信用交│侯虹朱署押一枚│侯虹朱印文一枚
│    │          │易帳戶申請表」、│侯虹朱署押二枚│侯虹朱印文三枚
│    │          │「融資融券契約書」│                │
├──┼─────┼─────────┼────────┼────────
│二  │曾俊華    │「開立證券信用交│曾俊華署押一枚│曾俊華印文一枚
│    │          │易帳戶申請表」、│曾俊華署押二枚│曾俊華印文三枚
│    │          │「融資融券契約書」│                │
├──┼─────┼─────────┼────────┼────────
│三  │廖泰源    │「開立證券信用交│廖泰源署押一枚│廖泰源印文一枚
│    │          │易帳戶申請表」、│廖泰源署押二枚│廖泰源印文四枚
│    │          │「融資融券契約書」│                │廖泰源印文一枚
│    │          │、「信用帳戶變更│                │
│    │          │申請書」          │                │
├──┼─────┼─────────┼────────┼────────
│四  │林芳良    │「開立證券信用交│林芳良署押一枚│林芳良印文一枚
│    │          │易帳戶申請表」、│林芳良署押二枚│林芳良印文四枚
│    │          │「融資融券契約書」│                │
├──┼─────┼─────────┼────────┼────────
│五  │周憲義    │「開立證券信用交│周憲義署押一枚│周憲義印文一枚
│    │          │易帳戶申請表」、│周憲義署押二枚│周憲義印文三枚
│    │          │「融資融券契約書」│                │
├──┼─────┼─────────┼────────┼────────
│六  │周秀華    │「開立證券信用交│周秀華署押一枚│周秀華印文一枚
│    │          │易帳戶申請表」、│周秀華署押二枚│周秀華印文三枚
│    │          │「融資融券契約書」│                │
├──┼─────┼─────────┼────────┼────────
│七  │周秀祝    │「開立證券信用交│周秀祝署押一枚│周秀祝印文一枚
│    │          │易帳戶申請表」、│周秀祝署押二枚│周秀祝印文三枚
│    │          │「融資融券契約書」│                │
├──┼─────┼─────────┼────────┼────────
│八  │周咸成    │「開立證券信用交│周咸成署押一枚│周咸成印文一枚
│    │          │易帳戶申請表」、│周咸成署押枚二│周咸成印文枚三
│    │          │「融資融券契約書」│枚              │枚
└──┴─────┴─────────┴────────┴────────